【裁判字號】    89,訴,2383
【裁判日期】    900831
【裁判案由】    地價稅
【裁判全文】
臺北高等行政法院判決                            八十九年度訴字第二三八三號
                              .
    原      告   中國國際商業銀行股份有限公司
    代  表  人   甲○○董事.
    訴訟代理人   己○○律師
    複代理人     丁○○
    被      告   新竹市稅捐稽徵處
    代  表  人   乙○○處長.
    訴訟代理人   庚○○
                 丙○○
                 戊○○
右當事人間因地價稅事件，原告不服臺灣省政府中華民國八十九年九月十三日八九府
訴二字第一二七六二九號訴願決定，提起行政訴訟，本院判決如左：
      主  文
原告之訴駁回。
訴訟費用由原告負擔。
      事  實
一、事實概要：緣原告所有坐落新竹市○○段三六九、三七四地號二筆土地（下稱系
    爭土地），租予訴外人新竹化工實業股份有限公司（下稱新竹化工公司），原按
    工業用地稅率課徵地價稅，惟經被告於民國（下同）八十四年四月十一日派員實
    地勘查結果，新竹化工公司並無進行工業生產之跡象，乃於同年四月十二日以八
    四新市稅財字第二三五四四三號函詢新竹市政府建設局結果，系爭土地之工廠業
    經前台灣省政府建設廳以八十四年五月五日八十四建一字第二○四三七九號函准
    撤銷工廠登記在案，被告乃自八十五年起改按一般用地稅率課徵地價稅。原告對
    八十八年地價稅不服，申請復查，經被告於八十九年三月九日以八九新市稅法字
    第八九○○一九六六號復查決定書維持原處分，原告猶未甘服，提起訴願，亦遭
    決定駁回，遂向本院提起行政訴訟。
二、訴之聲明：
    (一)原告聲明：訴願決定及原處分均撤銷。
    (二)被告聲明：如主文所示。
三、兩造爭點：
    原告主張其所有系爭土地，租予新竹化工公司設工廠，原按工業用地稅率課徵地
    價稅，雖於八十四年註銷工廠登記，惟未變更土地使用性質，實際仍置有機器設
    備及原料，被告卻改按一般用地稅率課徵八十八年度地價稅，顯有違誤，是否可
    採？
    (一)原告主張之理由：
      1.原告系爭土地租予訴外人新竹化工公司，據該公司向原告稱「渠原擬提升產
        業層次，於八十四年四月間向工業主管機關新竹市政府申請變更工業類別，
        遵照新竹市政府指示辦理原廠註銷登記，實際尚營運中，原告所為係受主管
        機關指示書面辦理註銷登記，並非是時即已實際停工。」。
      2.本件原告所有之土地，前既已依工業用地核課稅率，於用途未變更之情狀下
        ，自毋庸再為申請按工業用地稅率課徵地價稅。又原告所有系爭土地，本即
        核准依工業用地課徵地價稅者，自應適用土地稅法第四十一條第一項後段，
        殊無同法施行細則第十四條第一項第一款適用之餘地。故原告所有之土地，
        當無存有應填具申請書、檢附相關書證之必要，復不待言。綜上所述，原告
        所有系爭土地，前既已依法取得按工用地計課地價稅，且未變更土地使用之
        性質時，當得繼續適用工業用地之稅率以課徵地價稅，誠屬灼然至明。
      3.新竹化工公司於系爭土地仍為產品之儲運及運轉使用，當依工業用地課徵地
        價稅：
        (1)查被告稱八十四年四月十一日派員實地勘查結果，發現新竹化工公司並無
          進行工業生產跡象；惟遍查被告附於原審之相關卷證，僅有九十年三月二
          十八日上午十時之勘查記錄表；卻未見有該時日原告未為工廠使用之勘查
          記錄，抑或其他相關事證。據此以論，被告所提者僅得證明系爭土地現今
          之外觀，非得遽以認定新竹化工公司自八十四年起，即無任何使用情形，
          要不待言。
        (2)依財政部六十九年五月二十八日台財稅字第三四二四四號函示意旨：原工
          廠用地之工廠雖已停工，但仍作該公司銷售北部產品之儲運及運轉使用，
          倘經證實仍符按核定規劃使用者，可繼續適用工業用地稅率課徵地價稅。
          財政部八十一年八月二十一日台財稅字第八一○三○三七一九號函示意旨
          ：工業用地於註銷工廠登記後出租，如符規定，可繼續適用特別稅率。財
          政部八十四年五月二十五日台財稅字第八四一六二五一○二號函示意旨：
          工業用地於七十九年間出租與他公司使用，經查明使用情形未變更，雖至
          八十四年始取得工廠登記證，仍許溯及由七十九年起適用工業用地稅律課
          徵地價稅。財政部八十六年八月十四日台財稅字第八六○四八○三三六號
          函示意旨：工業用地開發期間及開發完成未出售供興辦工業人使用前，宜
          適用工業用地稅率。
        (3)承前所述，新竹化工公司即或於系爭土地未為生產使用；惟既有為產品之
          儲運及運轉使用，當應依前述財政部六十九年五月二十八日台財稅字第三
          四二四四號函示意旨，按工業用地課稅，方符公平正義之法理。
      4.按「行政行為，應以誠實信用之方法為之，並應保護人民正當合理之信賴」
        （信賴保護原則），行政程序法第八條定有明文。綜上所述，原告所有之系
        爭土地既已依土地稅法第十八條第一項第一款以工業用地課徵地價稅於前，
        於用途未為變更之際，自無庸再為申請。詎被告及訴願決定，竟棄前開條文
        於不顧，復援引土地稅法施行細則第十四條，以課原告另行申請之義務，顯
        有適用法條不當等重大違誤之處。
    (二)被告主張之理由：
      1.程序部分：
        本件訴願決定書臺灣省政府於八十九年九月十三日製發訴願決定書，貴院於
        八十九年十二月二十二日通知答辯所附之原告行政訴訟起訴狀為同年十一月
        十三日，本件是否與行政訴訟法第一○六條第一項規定之程序相符？請貴院
        卓審。
      2.實體部分：
        (1)本件原告所有坐落新竹市○○段之系爭土地，出租予新竹化工公司，原按
          工業用地稅率課徵地價稅，惟經被告於八十四年四月十一日派員實地勘查
          結果，新竹化工公司並無進行工業生產之跡象，乃於八十四年四月十二日
          以八四新市稅財字第二三五四四三號函詢新竹市政府建設局結果，其位於
          新竹市○○街一一一號（門牌整編前為水源街七十七號）工廠，業經省府
          建設廳八十四年五月五日八四建一字第二○四三七九號函准註銷工廠登記
          在案；從而，被告乃自八十五年起改按一般用地稅率課徵地價稅。又查原
          告雖經新竹市政府八十四年六月二十九日八四府建商字第一三○二五三號
          函核准工廠設立許可，並另向建管單位申請建造執照中，經被告八十四年
          五月廿九日以新市稅財字第一六八七八號函提示新竹化工公司新廠設立許
          可後，可依土地稅法第四十一條等相關規定申辦工業用地特別稅率核課地
          價稅，惟迄今原告或新竹化工公司並未再依照土地稅法第四十一條規定之
          期間及同法施行細則第十四條規定檢附工廠設立許可證及建造執照等文件
          向被告提出申請。且新竹市政府八十七年二月十六日府建商字第一四○三
          四○號函查告「原告土地承租人八十四年六月二十六日新申請工廠設立許
          可已逾期失效，迄目前為止，系爭用地未領營利事業登記及工廠登記」，
          嗣後被告於八十八年三月一日以新市稅法字第八八二○五二七二號函請新
          竹市政府查證系爭土地自八十七年二月十六日迄今有無作工業使用？經其
          函復略以：查本府工廠登記檔案，目前情形仍如本府八十七年二月十六日
          府建商字第一四○三四○號函復內容。顯然八十四年間停工後迄今新竹化
          工公司皆未從事工廠生產使用，或作設廠業務，被告依規定將系爭土地八
          十八年度地價稅按一般用地稅率課徵，洵無違誤。
        (2)就同一土地原告及其承租人自八十五年至八十八年地價稅皆提起行政救濟
          ，原告八十五年地價稅經最高行政法院（八十九年七月一日改制前為行政
          法院，以下同）八十八年度判字第三五五八號判決駁回確定在案、八十六
          年地價稅經臺灣省政府八十七年七月四日八七府訴三字第一五九三○七號
          訴願駁回、八十七年地價稅經臺灣省政府八十八年五月二十八日八八府訴
          二字第一五三三六○號訴願駁回，以上二案目前因再訴願現由財政部審理
          中。另原告土地承租人新竹化工公司部分之行政救濟，八十五年地價稅經
          最高行政法院八十八年度判字第三五八四號判決駁回確定在案、八十六年
          地價稅經臺灣省政府八十七年六月二十日八七府訴三字第一五四三八三號
          訴願駁回、八十七年地價稅經臺灣省政府八十八年九月十六日八八府訴字
          第一五九六六○號訴願駁回，以上二案亦因再訴願由財政部審理中，八十
          八年地價稅因不服臺灣省政府八十九年九月十三日八九府訴二字第一二七
          六三○號訴願決定，而提起本件行政訴訟。
        (3)九十年六月十二日現場勘查情形：
          此次勘查，廠內破損依舊，廠房內堆放一些舊的乙炔瓶，經輕推皆屬空
            瓶，有二、三名工人在整理、油漆；另有堆放一些綁好裝了半滿東西之
            新的袋子；還有一台機器及一些大的生鏽舊桶，原告主張此係作工業使
            用。
          查該廠房四周牆壁多已朽壞，不須經大門即可進出；再者屋頂亦因廠房
            年久失修，而有多處漏洞，乙炔瓶、機器、袋子、大的生鏽舊桶皆放於
            牆壁朽壞處或屋頂漏洞處，若逢下雨，必淋溼，且任何人皆進出容易（
            廠區大門破舊，並無守門者），實難謂有作工業使用。
          法官又當場指示被告再次抽查。
        (4)九十年六月二十八日現場勘查情形：
          被告依法官指示，會同新竹市警察局再次前往勘查新竹化工公司新竹廠
            結果，大門已修復並用鐵鍊鎖住，門口貼有牌子「外出維修中提貨及洽
            公請電0000000000」。
          再勘查側門亦鎖住，門外並有竹視工程車停放，從門縫及高處觀看皆空
            無一人 ，無工業使用情形。
        (5)相同案情之八十七年地價稅，前經貴院法官庭諭，被告至現場勘查廠房破
          舊不堪廠區長滿雜草，無人跡，亦無存放任何物品，相關勘查相片業已陳
          送貴院在案，該案並經貴院八十九年度訴字第三九六號判決駁回原告之訴
          在案。而本件經法官庭諭擇六月十二日親臨現場勘查後，勘查當日現場即
          搬入空瓶數十支，地上雜草並經清理，經詢問現場工人來自何處？一日工
          資多少？上班多久？每位工人均三緘其口拒絕回答任何問題，新竹化工公
          司顯然為取得法官認定系爭土地有作儲藏之用乃製造上述假像，以取得法
          官之信任，之後九十年六月廿八日被告再至現場勘查又恢復原狀，本件情
          形如何不言可喻。
        (6)綜上，被告八十四年依地價稅清查結果，原告之土地承租人新竹化工公司
          已停工未從事生產，工廠登記又經建設廳八十四年五月五日註銷在案，原
          核定系爭土地自八十五年起改一般用地稅率課徵地價稅，且被告八十四年
          五月二十九日亦以新市稅財字第一六八七八號函提示原告於新廠設立許可
          後可依土地稅法第十八、四十一條及同法施行細則第十四條之規定申辦工
          業用特別稅率核課，惟迄今均未依規辦理，另新竹市政府八十七年二月十
          六日府建商字第一四○三四○號函查告原告原工廠登記於八十四年五月四
          日經省建設廳註銷後，於同年六月二十六日曾向市府申請新工廠設立許可
          ，惟已逾期未完成設廠未辦理工廠登記而失效，迄今系爭用地未領營利事
          業登記及工廠登記，顯然八十四年間停工後迄今，原告之土地承租人新竹
          化工公司皆未從事工廠，生產使用，或作設廠業務，且緣於同一事實原告
          及系爭土地承租人新竹化工八十五年地價稅並分別經最高行政法院八十八
          年度判字第三五五八、三五八四號判決原告之訴駁回確定在案，被告依上
          開規定按一般用地稅率課徵，自無違誤。
      理  由
一、本件原告收受台灣省政府八十九年九月十三日八九府訴二字第一二七六二號訴願
    決定書，其送達證書未記載送達時間，有送達證書附訴願卷可稽，則起訴期間無
    從起算，而原告提起行政訴訟日期為八十九年十一月十六日，亦有蓋於起訴狀收
    文戳在卷可憑，應認未逾期，合先說明。
二、按「供左列事業直接使用之土地，按千分之十計徵地價稅，但未按目的事業主管
    機關核定規劃使用者，不適用之：一、工業用地、礦業用地．．．」、「己核定
    按千分之十稅率課徵地價稅之土地，如逾目的事業主管機關核定之期限尚未按核
    准計畫完成使用或停工、停止使用滿一年以上者，應由土地所有權人申請按一般
    用地課稅。」、「依第十七及第十八條規定，得適用特別稅率之用地，土地所有
    權人應於每年（期）地價稅開徵四十日前提出申請，逾期申請者，自申請之次年
    期開始適用。前已核定而用途未變更者，以後免再申請。適用特別稅率之原因、
    事實消滅時，應即向主管稽徵機關申報。」、「土地所有權人，申請適用本法第
    十八條特別稅率計徵地價稅者，應填具申請書，並依左列規定，向主管稽徵機關
    申請核定之：一、工業用地：應檢附工業主管機關核准之使用計劃書圖或工廠設
    立許可證及建造執照等文件。其已開工生產者，應檢附工廠登記證。」分別為平
    均地權條例第二十一條第一項第一款（同土地稅法第十八條第一項第一款）、平
    均地權條例施行細則第三十三條第三項、土地稅法第四十一條、同法施行細則第
    十四條第一項第一款所明定。又「土地稅法第十八條規定之工業用地按千分之十
    計徵地價稅，但未按核定規劃使用者不適用之。至於是否已按核定規劃開始使用
    ，應由工業興辦人或土地所有權人，向工業主管機關取證，稽徵機關憑以按特別
    稅率課徵地價稅。工業用地之規劃使用，既係須經工業主管機關核定，其是否已
    按規劃開始使用，自宜以工業機關之認定為準。」、「依土地稅法第十七條及第
    十八條規定，得適用特別稅率之用地，於適用特別稅率之原因、事實消滅時，應
    自其原因、事實消滅之次期起恢復，按一般用地稅率計徵地價稅。」分別為財政
    部六十八年九月十四日台財稅第三六四七二號函及八十年五月二十五日台財稅第
    八○一二四七三五○號函釋有案。
三、本件原告所有系爭土地，租予訴外人新竹化工公司設工廠，原按工業用地稅率課
    徵地價稅，嗣經被告於八十四年四月十一日派員實地勘查原告，新竹化工公司並
    無進行工業生產跡象，乃於同年四月十二日函詢新竹市政府建設局結果，系爭土
    地之工廠業經前台灣省政府建設廳以八十四年五月五日八十四建一字第二○四三
    七九號函准註銷工廠登記在案，被告乃自八十五年起改按一般用地稅率課徵地價
    稅，原告不服，對八十五年起各年度之地價稅，分別逐年提起行政救濟，本件係
    對八十八年地價稅，循序申請復查、提起訴願，均遭駁回後，復起訴主張其所有
    系爭土地，租予新竹化工公司設工廠，原按工業用地稅率課徵地價稅，雖於八十
    四年註銷工廠登記，惟未變更土地使用性質，實際仍置有機器設備及原料，被告
    卻改按一般用地稅率課徵八十八年地價稅，顯有違誤，詳如其事實欄所載理由等
    語。查原告所有系爭土地，八十四年四、五月間先後經被告派員實地勘查及函查
    結果如上所述，非屬工業事業直接使用之土地，被告於次年即八十五年起改按一
    般用地稅率課徵地價稅，原告不服，循序提起訴願、再訴願，遞遭決定駁回，復
    提起行政訴訟，經最高行政法院於八十八年九月三十日以八十八年度判字第三五
    五八號判決原告之訴駁回確定在案，有判決書附原處分卷可稽，復為兩造所不爭
    ，該確定判決就原告所有系爭土地於八十五年度非屬工業事業直接使用之重要爭
    點既已為判斷，則原告就與該重要爭點有關所提往後年度地價稅之訴訟，除非有
    提出新資料足以推翻原判斷之情形外，自不得再為相反之主張，法院亦不得作相
    反之判斷，以符誠信原則。且原告迄今亦未再填具申請書，並檢附有關證明文件
    ，向稅捐稽徵機關申請核定適用特別稅率課徵地價稅，則被告仍續按一般用地稅
    率課徵八十八年地價稅，揆諸首揭規定，自無不合，原告之主張，洵不足採。
四、綜上說明，本件原處分認事用法，均無違誤，訴願決定予以維持，亦無不合，原
    告起訴意旨，難謂為有理由，應予駁回。
五、據上論結，本件原告之訴為無理由，依行政訴訟法第九十八條第三項前段，判決
    如主文。
中      華      民      國     九十     年      八      月    三十一    日
                    臺 北 高 等 行 政 法 院  第 二 庭
                                審 判 長 法  官    王立杰
                                         法  官    陳雅香
                                         法  官    黃本仁
右為正本係照原本作成。
如不服本判決，應於送達後二十日內，向本院提出上訴狀並表明上訴理由，如於本判
決宣示後送達前提起上訴者，應於判決送達後二十日內補提上訴理由書（須按他造人
數附繕本）。
中      華      民      國     九十     年      八      月    三十一    日
                                         書記官    姚國華


司法院資訊處製作；財團法人民間司法改革基金會備份。
